臺灣高等法院刑事判決
109年度上訴字第203號
上  訴  人  
即  被  告  王宏斌


                   (現另案於法務部○○○○○○○執行中)  選任辯
護人  朱宗偉律師(法扶律師)
上列上訴人因偽造文書等案件，不服臺灣臺北地方法院108年度
訴字第134號，中華民國108年12月3日第一審判決（起訴案號：
臺灣臺北地方檢察署107年度偵緝字第1625號），提起上訴，本
院判決如下：
    主  文
上訴駁回。
    事  實
一、甲○○與楊智強、陳豐龍（楊智強、陳豐龍業經本院以97年度
    上訴字第3965號判決分別判處有期徒刑1年6月、1年4月確定
    ）及真實姓名年籍不詳之成年男子（下稱不詳男子）共組詐
    騙集團，意圖為自己不法所有，共同基於詐欺取財、行使偽
    造公文書之犯意聯絡，先由前揭不詳男子於民國96年11月21
    日8時許，撥打電話至乙○○位在臺北市○○區○○○路0段000巷0
    弄00號之住處，自稱為「賴檢察官」，向乙○○詢問：銀行是
    否有存款云云，經乙○○回覆以：大概尚有新臺幣（下同）30
    0萬元等語，前揭不詳男子遂向乙○○佯稱：要提領240萬元給
    法院監管科檢驗公證，否則帳戶存款將遭凍結，於備妥200
    萬元後在家等候聯繫云云。乙○○與前揭不詳男子通話完畢後
    ，旋暗中報警處理。前揭不詳男子則在不詳地點，以「台北
    地方法院檢察署監管科」名義，偽造如附表編號17所示、其
    上載有：「涉案嫌疑人：乙○○因九十六年金字第0000000號8
    7516號案件，…受監管清查新臺幣貳佰萬元整…」內容之公文
    書，並於其上蓋用不詳時、地偽造之「臺灣臺北地方法院檢
    察署印」公印1枚及其末偽造「賴宏渝」（主任檢察官）署
    押1枚，而偽造完成該公文書後（此部分甲○○並未參與，詳
    後述），隨即將之傳真至臺北縣板橋市(已改制為新北市板
    橋區，以下仍以舊制稱之)某便利商店，由甲○○打電話予在
    板橋市某網咖等候之楊智強，指示楊智強至上開便利商店拿
    取前揭偽造公文書之傳真；甲○○復又打電話予在同處等候之
    陳豐龍，要求陳豐龍監視楊智強，而與楊智強一同前往乙○○
    住處拿取前揭款項。嗣同日15時許，前揭不詳男子乃自稱為
    「賴檢察官」，再次撥打電話予乙○○，要求乙○○將款項交予
    法院監管科助理「林智強」（即楊智強），而於同日15時15
    分許，由楊智強持前開偽造公文書之傳真交予乙○○，陳豐龍
    則在旁監視，旋即遭在旁埋伏之警員當場查獲，而未得逞，
    並當場扣得如附表各該編號所示之物，始悉上情。
二、案經乙○○訴由臺北市政府警察局信義分局報告臺灣臺北地
    方檢察署檢察官偵查起訴。
    理  由
壹、證據能力部分： 
    按被告以外之人於審判外之陳述，雖不符刑事訴訟法第159
    條之1至第159條之4之規定，而經當事人於審判程序同意作
    為證據，法院審酌該言詞陳述或書面陳述作成時之情況，認
    為適當者，亦得為證據。又當事人、代理人或辯護人於法院
    調查證據時，知有第159條第1項不得為證據之情形，而未於
    言詞辯論終結前聲明異議者，視為有前項之同意，同法第15
    9條之5亦有明定。查本件檢察官、被告及辯護人就本判決下
    列所引被告以外之人於審判外陳述之證據能力均不予爭執，
    迄至言詞辯論終結，亦未對該等證據之證據能力聲明異議，
    本院審酌該等供述證據作成時，核無違法取證或其他瑕疵，
    認為以之作為本案之證據屬適當，自有證據能力。其餘資以
    認定被告犯罪事實之非供述證據，均查無違反法定程序取得
    之情形，依刑事訴訟法第158條之4反面規定，亦具證據能力
    。
貳、實體部分：
一、本案認定犯罪事實所憑之證據及理由：　　
    訊據被告甲○○矢口否認有何詐欺取財、行使偽造公文書之
    犯行，辯稱：我沒有指示楊智強、陳豐龍去做任何事情，我
    只是單純介紹他們加入詐欺集團，他們要做的話他們自己做
    ，我完全沒有做，陳豐龍他們被查獲的時候，手機陸續有從
    國外打進來的電話，當時我已經在國內，怎麼可能在國內打
    國際電話？陳豐龍稱本案主謀係以「0000000000」與其聯絡
    ，但我也沒有使用「0000000000」行動電話，該門號不是我
    申請或使用，他們當時是因為我人在國外，才會把案子賴在
    我身上，我根本沒有做本案云云。經查：
  ㈠本案上開不詳男子以前揭方式向告訴人乙○○施以詐術，然
    因告訴人旋即報警，本案遭現場埋伏之員警當場查獲楊智強
    及陳豐龍而詐欺取財未遂等節，業據證人乙○○於警詢時指
    訴無訛（見偵字第24612號卷⑴第33至36、57、58頁），且有
    臺北市政府警察局信義分局福德街派出所陳報單、受理各類
    案件紀錄表、受理刑事案件報案三聯單、內政部警政署反詐
    騙案件紀錄表附卷可稽（見偵字第24612號卷⑴第55、56、59
    、60頁），另有如附表編號17所示之偽造公文書傳真1紙扣
    案為憑，此部分事實，堪以認定。
  ㈡本案共同被告即證人楊智強於96年11月22日檢察官訊問時即
    供稱：96年11月21日我跟陳豐龍在板橋網咖店會合，等我老
    闆甲○○電話0000000000，之後我接到老闆電話後到附近便利
    商店收傳真公文，依指示跟陳豐龍到台北市000路0段000巷0
    弄公園等被害人乙○○來，並跟侯男取錢200萬元，我出示偽
    造之監管科公文給侯男看，就被警察逮捕了；陳豐龍負責監
    視我取款，怕我取款後跑掉等語（見偵字第24612號卷⑵第96
    頁背面、第97頁）；於97年1月14日檢察官訊問時證稱：當
    天下午2點多，我跟陳豐龍在板橋網咖，甲○○就叫我去板橋
    的某家便利超商去收取上面有寫200萬元的台北地方法院檢
    察署監管科的文件傳真1張，我拿到傳真之後，陳豐龍就從
    網咖過來便利商店，跟我說是甲○○叫他跟我一起去拿錢，應
    該是怕我拿錢跑掉，後來甲○○要我去跟被害人拿200萬元，
    又叫另一個人打電話給我，電話就一直沒有掛，我跟陳豐龍
    到現場時，我還聽到那個人講話的同時，旁邊有人在跟乙○○
    說我們已經到了，叫乙○○下來。甲○○之前跟我說我的報酬是
    200萬元的2％等語（見偵字第24612號卷⑵第154、155頁）；
    嗣於107年10月22日偵查中復證稱：96年11月21日是甲○○打
    電話叫我過去被害人乙○○住處，我在板橋區某便利商店收受
    傳真，接著就到被害人住處，我與陳豐龍一起到被害人住處
    ，陳豐龍應該是王宏彬指使他到場，甲○○說要把錢交給陳豐
    龍，甲○○是用電話指示我，然後實際帶我的人是陳豐龍等語
    （見偵緝卷第128頁），則證人楊智強就被告如何與其聯繫
    、如何指示其前往便利商店領取偽造之公文書傳真，乃至陳
    豐龍如何依被告指示一同前往告訴人住處以監視其取款之過
    程及報酬如何給付等節，均證述綦詳，且情節尚稱一致。　
    　
  ㈢再者，本案共犯即證人陳豐龍於96年11月22日檢察官訊問時
    即供稱：96年11月21日我在板橋網咖，楊智強到該處找我，
    之後我接到甲○○電話0000000000，跟我說楊智強在附近便利
    商店收取傳真偽造台北地檢署監管科公文，要我去找楊智強
    ，之後有人一直打電話給楊智強，我跟楊智強到台北市000
    路0段0巷0弄公園等被害人乙○○來，由楊智強出面並出示偽
    造公文跟侯男取錢200萬元，我在附近監視楊智強收款，等
    楊智強收到錢，甲○○會打電話給我，說要將錢交到何處，但
    未收到錢就被警察逮捕等語（見偵字第24612號卷⑵第98頁背
    面、第99頁）；於97年1月14日檢察官訊問時證稱：甲○○打
    電話到我的行動電話叫我去監督楊智強拿錢，不能讓楊智強
    跑掉，我有跟楊智強去現場，我在離楊智強10至20公尺的路
    口那邊看，看到被害人出來，警察就出來，警察先抓楊智強
    再抓我，甲○○跟我說可以分到2%，大約4萬元左右等語（見
    偵字第24612號卷⑵第156頁）；於107年10月22日偵查中復證
    稱：我跟甲○○是當兵時候認識的，之後王宏彬透過我的家人
    聯繫到我，王宏彬知道我有欠銀行錢，就說加入他賺比較快
    ，96年11月21日是甲○○打電話叫我過去的，因為楊智強要去
    向被害人乙○○領取詐騙款項，王宏彬擔心楊智強拿到錢就逃
    跑，所以叫我去顧著楊智強，我也可以拿到詐騙款項的2%等
    語（見偵緝卷第113、114頁），則證人陳豐龍就其與被告係
    如何認識、被告又係如何與之聯繫、邀其加入詐騙集團，又
    如何因恐楊智強前往領取詐騙款項後即捲款逃跑而命其前往
    現場監督等節，均證述歷歷，經核與證人楊智強前揭各節，
    完全一致，堪認證人楊智楊、陳豐龍前開證述情節，應非無
    據，堪以採信。況且，證人楊智強、陳豐龍因共犯本案之犯
    行，業經本院於97年12月25日以97年度上訴字第3965號判決
    分別判處有期徒刑1年6月、1年4月確定，且均已執行完畢，
    被告是否參與本案，與證人楊智強、陳慶龍已遭判刑確定並
    執行完畢之罪責毫無所涉，而證人楊智強、陳慶龍與被告間
    又無任何仇怨糾紛，其等實無甘冒偽證罪之重責，而無端誣
    陷被告之理，是被告以前開辯詞指稱證人楊智強、陳豐龍所
    述不可採，難認有據。
  ㈣被告固辯稱：楊智強也說電話是國外打給他的，他們被查獲
    當時我已經在國內了，怎麼用國外電話打給他；陳豐龍稱本
    案主謀係以「0000000000」與其聯絡，但我也沒有使用「00
    00000000」行動電話，該門號不是我申請或使用云云。惟查
    ，被告確有與證人楊智強聯繫並指示其前往現場向告訴人領
    取詐騙款項200萬元等節，已據證人楊智強證述綦詳，業經
    本院認定如前。至被告辯稱係由國外致電者，亦經證人楊智
    強於偵查中證稱：係由甲○○叫另一個人打電話給我等語（見
    偵字第24612號卷⑵第154頁），可見本案尚有其他共犯參與
    ，而佯裝公務員從事詐騙之犯罪，多屬集團性、具相當組織
    規模之犯罪類型，參與之成員分佈國內、外等不同地點，此
    屬刑事審判實務上所常見，即使楊智強於本件犯案過程中有
    接獲其他成員以國際電話撥打聯繫，亦未悖於常情，自無從
    以此作為有利被告之認定。
　　又被告係以「0000000000」門號之行動電話與陳豐龍聯繫，
    業據證人陳豐龍證述明確，已如前述，雖該門號之申辦人並
    非被告，而係由「蘇明達」申辦，啟用日期為96年8月30日
    、停用日期為97年1月8日，有臺灣之星電信股份有限公司函
    覆本院之查詢用戶資料在卷可查(見本院卷第123、125頁)，
    然詐騙集團多以人頭帳戶申辦之門卡號做為聯絡之工具，以
    逃避檢警之追緝，此為刑事審判實務常見之型態，尤其是陳
    豐龍、楊智強為警查獲時，經警查扣多支手機、門號晶片卡
    ，陳豐龍於警詢時亦供稱扣案其中2個手機門號是被告提供
    聯絡通訊之用(見偵字第24612號卷⑴第27頁)，楊智強於原審
    法院羈押訊問時更直言：甲○○的電話一直換，都是他打給我
    們，我們不會打給他，甲○○的電話只會用1至3天等語（見偵
    字第24612號卷⑵第129頁），堪認被告確係持用不同門號與
    陳豐龍、楊智強聯繫，且門號更換頻繁，非僅以其個人名義
    申請之門號做為對外聯繫的唯一工具。再經本院查詢上開門
    號申辦人「蘇明達」之前案資料、戶籍資料，其曾有竊盜、
    詐欺之前科紀錄，且其戶籍前於96年10月15日即遭遷移至戶
    政事務所迄今(見本院卷第127至131頁)，雖無從傳喚證人蘇
    明達到庭，惟依上情以觀，前揭以「蘇明達」名義申辦之門
    號，實有可能係他人或蘇明達本人申辦之後，再(輾轉)交由
    被告使用之犯案聯繫工具，自無從以被告並非上開門號之申
    辦人，即採為有利被告之認定。
  ㈤被告於原審及本院另辯稱：本案是因為我有跟陳豐龍說我要
    去國外，他才在我要出國時用電話跟我說，我都要去國外了
    ，推給我也沒事，我是在97年到中國大陸後才有參與云云(
    見原審卷第137頁)；陳豐龍知道我要逃出國外，不在國內，
    所以把事情都推給我等語(見本院卷第92頁)。惟查，被告係
    於96年11月20日入境，並於同年12月8日出境，此有入出境
    資訊連結作業查詢畫面在卷可稽（見偵緝卷第105頁），足
    徵本案案發當時，被告確實人在國內，此與證人楊智強、陳
    豐龍證稱：案發當時是接到被告電話指示等語，並無齟齬。
    又楊智強、陳豐龍既因告訴人報警，而當場遭現場埋伏之警
    力查獲，二人並於警詢、偵查中及原審審理時均始終坦承犯
    行，並如實供述己身所參與之犯罪經過，實無被告所稱其等
    為卸免罪責而誣指被告之情形。何況，本案案發後，被告與
    陳豐龍復因於96年12月間另行加入「達哥」所屬大陸地區詐
    騙集團而經臺灣臺北地方檢察署檢察官追加起訴，其中被告
    部分，經原審法院以107年度易緝字第35號、第36號判決分
    別判處被告應執行有期徒刑3年6月、1年6月、拘役120日，
    復經本院以108年度上易字第2031號判決駁回上訴確定，而
    同案被告陳豐龍部分，則經原審法院以97年度易字第3607號
    、98年度易字第563號、665號判決判處應執行有期徒刑4年2
    月，經本院以98年度上易字第1637號判決駁回上訴確定等節
    ，並有各該判決書、本院被告前案紀錄表在卷為憑，參諸前
    開判決，被告就與陳豐龍加入「達哥」之詐騙集團，並與渠
    等共同實施詐騙乙事均坦承不諱（見原審卷第187頁），則
    倘如被告所述，於本案案發後陳豐龍旋即向其表示欲將全部
    罪責推予被告承擔云云，被告豈可能再同邀惡意構陷而置其
    於囹圄之陳豐龍擔任詐騙集團之車手角色，明知將來極有可
    能再遭其供出犯行卻仍再度與之合作？由此益徵被告前揭所
    辯，顯不合於常理，無足憑採。
  ㈥綜上所述，被告前揭所辯實係事後飾卸推諉之詞，殊無可採
    ，本案事證明確，被告之犯行，洵堪認定，應依法論科。
二、論罪：
  ㈠新舊法比較：
　　按行為後法律有變更者，適用行為時之法律。但行為後之法
    律有利於行為人者，適用最有利於行為人之法律，刑法第2
    條第1項定有明文。經查，被告行為後，刑法第339條之規定
    業於103年6月18日修正公布，並自同年6月20日生效施行。
    修正前刑法第339條第1項規定：「意圖為自己或第三人不法
    之所有，以詐術使人將本人或第三人之物交付者，處5年以
    下有期徒刑、拘役或科或併科1千元以下罰金。」；修正後
    之規定則為：「意圖為自己或第三人不法之所有，以詐術使
    人將本人或第三人之物交付者，處5年以下有期徒刑、拘役
    或科或併科50萬元以下罰金。」；另增訂刑法第339條之4規
    定：「犯第339條詐欺罪而有下列情形之一者，處1年以上7
    年以下有期徒刑，得併科100萬元以下罰金：一、冒用政府
    機關或公務員名義犯之。二、三人以上共同犯之。三、以廣
    播電視、電子通訊、網際網路或其他媒體等傳播工具，對公
    眾散布而犯之。前項之未遂犯罰之。」經比較修正前、後之
    規定，可知修正後刑法第339條規定並未更動詐欺取財罪之
    構成要件及得科處之法定刑種，僅將得科或併科之罰金刑上
    限提高為50萬元；又刑法第339條之4另增訂對犯詐欺罪者加
    重處罰之情形，自以修正前刑法第339條第1項之規定較有利
    於被告，應適用最有利於被告之行為時法即修正前刑法第33
    9條第1項之規定處斷。
  ㈡又按刑法上所稱之「公文書」，係指公務員職務上製作之文
    書，與其上有無使用「公印」無涉；若由形式上觀察，文書
    之製作人為公務員，且文書之內容係就公務員職務上之事項
    所製作，即令該偽造之公文書上所載製作名義機關不存在，
    或該文書所載之內容並非該管公務員職務上所管轄，然社會
    上一般人既無法辨識而仍有誤信為真正之危險，仍難謂非公
    文書（最高法院54年台上字第1407號判例意旨可資參照），
    從而，若由形式上觀察，文書之製作人為公務員，且文書之
    內容係就公務員職務上之事項所製作，即使該偽造之公文書
    上所載製作名義機關不存在，或該文書所載之內容並非該管
    公務員職務上所管轄，然社會上一般人既無法辨識而仍有誤
    信為真正之危險，仍難謂非公文書。經查，本案扣案如附表
    編號17所示、偽造之公文書，形式上已表明係台北地方法院
    地檢署(現已更名為臺灣臺北地方檢察署)所出具，其內容均
    係關於刑事案件之偵辦，縱實際上並無相同名稱之真正公文
    書存在，惟該文書形式上既已表明係以臺灣臺北地方檢察署
    之國家機關名義製作，其內容亦係關於與刑事案件偵查及財
    產扣押等事項，自有表彰該公署公務員本於職務而製作之意
    ，且已足令社會上之一般人無法辨識，而有誤信該文書係公
    務員職務上所製作之真正文書之危險，按上說明，自屬公文
    書無誤。
  ㈢被告雖已著手詐欺取財行為之實施，惟因告訴人旋即報警而
    未生財物交付之結果，其犯罪尚屬未遂。核被告所為，係犯
    刑法第216條、第211條之行使偽造公文書罪及103年6月18日
    修正前刑法第339條第3項、第1項之詐欺取財未遂罪。又被
    告以一行為犯上揭2罪名，為想像競合犯，應依刑法第55條
    規定，從一重論以行使偽造公文書罪處斷。另被告與楊智強
    、陳豐龍及前揭不詳男子間，有犯意聯絡、行為分擔，應論
    以共同正犯。
  ㈣關於累犯加重其刑之說明：
　⒈被告於89年間因偽造文書案件，經臺灣基隆地方法院以89年
    度訴字第352號判決判處有期徒刑6月確定；又於92年間因詐
    欺案件，經原審法院以92年度訴字第2019號判決判處有期徒
    刑8月，並由本院以93年度上訴字第709號駁回其上訴而確定
    。上開2案接續執行，於95年11月28日縮短刑期假釋出監，9
    6年1月19日假釋期滿未經撤銷，而以執行完畢論，此有本院
    被告前案紀錄表在卷可稽，其前受有期徒刑之執行完畢，於
    5年以內故意再犯本案有期徒刑以上之罪，為累犯。
  ⒉依108年2月22日公布之司法院釋字第775號解釋意旨：刑法第
    47條第1項之累犯規定，不分情節一律加重最低本刑，不符
    憲法罪刑相當原則，牴觸憲法第23條之比例原則，有關機關
    應自解釋公布日起2年內修正之，於修正前，法院就該個案
    應依解釋意旨，裁量是否加重最低本刑等語。亦即在現行刑
    法第47條第1項累犯規定修正之前，法院應斟酌個案情形，
    裁量是否加重最低本刑。本院審酌被告前揭所犯詐欺取財罪
    及偽造文書罪，與本案所犯之罪，其罪名、法益種類及罪質
    ，均屬相同（詐欺取財罪），或犯罪類型、行為態樣較之前
    更為嚴重（本案係行使偽造公文書）。又前案係於96年1月1
    9日入監執行完畢，被告於前案執行完畢後未及1年即再犯本
    案，足見前罪之徒刑執行成效不彰，其對刑罰之反應力顯然
    薄弱，自我控制力及守法意識不佳，有加重其刑之必要。
三、不另為無罪諭知部分：
  ㈠公訴意旨另以：被告與同案被告楊智強、陳豐龍及前揭不詳
    男子共同基於偽造公文書之犯意聯絡，由該不詳男子在不詳
    地點偽造內載「涉案嫌疑人乙○○因九十六年金字第0000000
    號87516號案件…受監管清查新臺幣貳佰萬元整…」等內容，
    偽以「臺灣臺北地方法院檢察署監管科」名義製作之公文書
    ，並在其上蓋用在不詳時、地偽造之「臺灣臺北地方法院檢
    察署印」公印1次及偽造「賴宏渝」署押1枚（主任檢察官）
    而偽造完成該公文書，足以生損害於乙○○及臺灣臺北地方法
    院檢察署對於公文管理之正確性云云。
　㈡按犯罪事實應依證據認定之，無證據不得認定犯罪事實；不
    能證明被告犯罪者，應諭知無罪之判決，刑事訴訟法第154
    條第2項、第301條第1項分別定有明文。又事實之認定，應
    憑證據，如未能發現相當證據，或證據不足以證明，自不能
    以推測或擬制之方法，為裁判基礎；且認定不利於被告之事
    實須依積極證據，苟積極證據不足為不利於被告事實之認定
    時，即應為有利於被告之認定；另認定犯罪事實所憑之證據
    ，雖不以直接證據為限，間接證據亦包括在內，然而無論係
    直接證據或間接證據，其為訴訟上之證明，須於通常一般之
    人均不致有所懷疑，而得確信其為真實之程度者，始得據為
    有罪之認定，倘其證明尚未達到此一程度，而有合理性之懷
    疑存在，無從使事實審法院得有罪之確信時，即應由法院為
    諭知被告無罪之判決（最高法院40年度台上字第86號、30年
    度台上字第816號、76年度台上字第4986號判例意旨可資參
    照）。　
  ㈢本件公訴人認被告涉嫌前開偽造公文書之犯行，無非係依同
    案被告楊智強、陳豐龍之自白，為其論斷之依據，惟訊據被
    告堅決否認有何偽造公文書犯行，辯稱：我沒有偽造公文書
    的行為等語。
　㈣經查，依卷內證據資料，共犯楊智強、陳豐龍就此部分均無
    詳細之自白內容，僅就渠等前揭行使偽造公文書之犯罪事實
    供承不諱；復依共犯楊智強於本院上開案件審理時供稱：不
    清楚公文從何而來等語（見偵緝卷第72頁）；暨共犯陳豐龍
    於本院上開案件審理時供稱：偽造的部分並沒有參與等語（
    見偵緝卷第76、78頁），益徵渠等並未證稱被告有何參與偽
    造公文書之舉措，自不得據此推認被告有偽造公文書之犯行
    。此外，復查無其他積極證據足認被告涉有公訴人所指之偽
    造公文書犯行，即屬不能證明被告犯罪，惟因公訴意旨認被
    告此部分所為與前揭業經本院論罪科刑之行使偽造公文書之
    間，為吸收關係之實質上一罪，爰不另為無罪之諭知。　
四、駁回上訴之理由：
  ㈠原審審理結果，認被告所犯罪證明確，因而適用刑法第2條第
    1項前段、第28條、第216條、第211條、第47條第1項、第25
    條第2項、第55條，103年6月18日修正前刑法第339條第3項
    、第1項、刑法施行法第1條之1等規定，並說明審酌被告有
    偽造文書、詐欺、不能安全駕駛致交通危險等多項前科紀錄
    ，此有本院被告前案紀錄表在卷可佐，素行非佳。被告不思
    以正當途徑獲取財物，為貪圖不法利益而加入詐欺集團，利
    用一般民眾欠缺法律專業知識，對於檢警機關組織分工與案
    件進行流程未盡熟稔，向告訴人詐騙財物，並嚴重詆毀司法
    、檢警機關公文書之公信力，加深民眾對社會之不信任感，
    所生危害非輕，惟幸遭告訴人識破，為警當場查獲而未得逞
    ，然被告犯後猶飾詞否認犯行，顯無悔意；兼衡被告自述國
    中畢業之智識程度、入監服刑前擔任司機、月入3萬多元、
    已婚、有2名未成年子女目前由家人扶養之家庭生活經濟狀
    況（見原審卷第137頁），暨其犯罪之動機、目的及手段等
    一切情狀，量處有期徒刑1年10月。復就沒收部分說明：被
    告行為後，刑法關於沒收之規定，已於104年12月30日修正
    公布，自105年7月1日起施行，新法認沒收為刑法所定刑罰
    及保安處分以外之法律效果，具有獨立性，且應適用裁判時
    法，刑法第2條第2項、第五章之一「沒收」之立法理由及刑
    法施行法第10條之3第1項規定參照，故本案關於沒收部分，
    一律均適用修正後刑法沒收之規定，不生新舊法比較之問題
    之旨。並就本案沒收部分，分述如下：
  ⒈扣案如附表編號1至3所示之行動電話（均含SIM卡），為共犯
    楊智強所有；附表編號13、15所示之行動電話（均含SIM卡
    ），為共犯陳豐龍所有等節，分據楊智強、陳豐龍供承在卷
    （見偵字第24612號卷⑴第17、30頁，偵字第24612號卷⑵第97
    頁），是前揭行動電話既非被告所有，爰不予宣告沒收。
  ⒉扣案如附表編號4、5所示之物乃與本案無關，爰不予宣告沒
    收。
  ⒊扣案如附表編號6至8所示之物，卷內並無證據證明為被告所
    有供本案犯行所用者，爰不予宣告沒收。
  ⒋扣案如附表編號9至12號所示之物，分屬各該存摺、提款卡
    之帳戶申設人所有者，並非被告所有之物，且卷內也無事證
    可認屬本案詐騙集團共犯所有，爰不予宣告沒收。
  ⒌扣案如附表編號14、16所示之物，乃共犯陳豐龍所有者，業
    據陳豐龍供承在卷（見偵字第24612號卷⑴第26、27頁），是
    既非被告所有之物，爰不予宣告沒收。
  ⒍偽造之「臺灣臺北地方法院檢察署印」公印1枚（未扣案）公
    印文2枚，偽造之「賴宏渝」署押2枚（含未扣案之偽造公文
    書原本內偽造之「臺灣臺北地方法院檢察署印」公印文1枚
    、偽造「賴宏渝」署押1枚），本均應依刑法第219條宣告沒
    收。然上開公印、公印文及署押，業經本院另以97年度上訴
    字第3965號判決諭知沒收，並經臺灣臺北地方檢察署檢察官
    於98年3月9日以98年度執從字第515號案件執行沒收完畢而
    滅失等節，有上開判決書、本院被告前案紀錄表在卷可稽（
    見原審卷第117頁），自無從宣告沒收。
  ⒎未扣案之行動電話（含門號0000000000號SIM卡1張），雖據
    共犯楊智強供稱乃被告所使用作為本案聯繫之用者（見偵字
    第24612號卷⑴第12、14、24、25頁），然並未扣案，卷內又
    無證據證明上開物品仍然存在，爰不予宣告沒收。　
  ㈡原審復依據卷內各項證據資料，就被告所辯各節，詳為論述
    、一一指駁，核其認事用法，俱無違誤，量刑亦稱妥適，原
    審另就被告被訴偽造公文書部分，不另為無罪諭知，亦無不
    合。被告上訴意旨仍執前開陳詞否認犯罪，而指摘原判決不
    當，難認可採，其上訴為無理由，應予駁回。　
據上論斷，應依刑事訴訟法第368條，判決如主文。
本案經檢察官唐仲慶提起公訴，檢察官陳昱旗到庭執行職務。
中　　華　　民　　國　　109 　年　　7 　　月　　30　　日
                  刑事第二十三庭審判長法　官  李釱任
                                      法　官  梁耀鑌
                                      法　官  連育群
以上正本證明與原本無異。
如不服本判決，應於收受送達後20日內向本院提出上訴書狀，其
未敘述上訴之理由者並得於提起上訴後20日內向本院補提理由書
（均須按他造當事人之人數附繕本）「切勿逕送上級法院」。
                                      書記官  廖紫喬
中　　華　　民　　國　　109 　年　　7 　　月　　30　　日
附錄：本案論罪科刑法條全文　　　　　　　　　　　　　　　
中華民國刑法第211條
偽造、變造公文書，足以生損害於公眾或他人者，處1年以上7年
以下有期徒刑。
中華民國刑法第216條
行使第210條至第215條之文書者，依偽造、變造文書或登載不實
事項或使登載不實事項之規定處斷。
修正前中華民國刑法(94.02.02)第339條
意圖為自己或第三人不法之所有，以詐術使人將本人或第三人之
物交付者，處5年以下有期徒刑、拘役或科或併科1千元以下罰金
。
以前項方法得財產上不法之利益或使第三人得之者，亦同。
前二項之未遂犯罰之。
附表：
編號 扣案物品 1 行動電話1支（內含門號0000000000號SIM卡1張） 2 行動電話1支（內含門號0000000000號SIM卡1張） 3 行動電話1支（內含門號0000000000號SIM卡1張） 4 安非他命1包 5 吸食器1組 6 臺灣大哥大門號0000000000號SIM卡1張 7 臺灣大哥大門號0000000000號SIM卡1張 8 中華電信門號0000000000號SIM卡1張 9 郵政存簿（戶名：邱正義）1本及金融卡1張 10 台北富邦商業銀行存簿（戶名：林再興）1本及金融卡1張、印章1枚 11 台北富邦商業銀行存簿（戶名：趙文賢）1本及金融卡1張、印章1枚 12 台新銀行存簿（戶名：趙文賢）1本及金融卡1張 13 行動電話1支（內含門號0000000000號SIM卡1張） 14 行動電話1支（內含門號0000000000號SIM卡1張） 15 行動電話1支（內含門號0000000000號SIM卡1張） 16 中華電信門號0000000000號SIM卡1張 17 偽造公文書傳真1紙